【裁判字號】    98,聲,7
【裁判日期】    980227
【裁判案由】    消債聲明異議
【裁判全文】
臺灣高雄地方法院民事裁定                 98年度聲字第7號
聲  請  人  遠東國際商業銀行
法定代理人  甲○○
                      樓
                      送達代收.
相  對  人  乙○○
上列債權人因不服本院司法事務官於民國97年12月9日所為之裁
定聲明異議，本院裁定如下：
    主  文
異議駁回。
    理  由
一、本件異議意旨略以：本件債務人之前已繳納每月新台幣（下
    同）19,831元，共計19期之協商款，其於此提出之更生方案
    每月清償額僅為5,349 元，差距顯然過大，且債務人配偶之
    收入足以單獨負擔扶養子女之花費，債務人之母領有極重度
    多重障礙手冊，可由政府相關部門給予津貼補助，分擔債務
    人之負擔，是債務人之償還金額應予提高，並延長更生方案
    至8 年，以增加清償成數至47％，使債權人得公平受償，爰
    依法聲明異議等語。
二、按債務人有薪資、執行業務所得或其他固定收入，法院認更
    生方案之條件公允者，得不經債權人會議可決，逕依債務人
    之聲請或依職權以裁定認可更生方案，消費者債務清理條例
    第64條第1 項定有明文。而查債務人確有薪資固定收入，其
    每月收入約22,000元乙節，有勞工保險被保險人投保資料表
    、綜合所得稅各類所得資料清單、財產歸屬資料清單、活期
    儲蓄存款存摺明細等見在卷可參。又債務人所列生活必要支
    出明細，每月約19,000元，亦有各類支出憑證附卷可佐，而
    異議人雖謂債務人配偶得全部負擔扶養子女之費用，且債務
    人之母重殘亦可獲得社會補助云云，然債務人一家需扶養之
    親屬有4 人，其母肢體癱瘓而需終生照護，而依目前政府補
    助情況，照護重障者所需之照護費用往往超逾政府之社會補
    助額度，難期得藉此減輕債務人之負擔。至債務人前依協商
    條件繳納協商款19期，此係債務人為履行其承諾所盡之償還
    誠意，嗣債務人無力按期清償協商款，經濟狀況發生問題，
    始會向本院聲請更生獲准，自不得以其前所清償之事實而認
    債務人目前所提出之更生方案金額有何過低之虞。而以債務
    人住居之高雄市依內政部社會司所公布之97年度每人最低生
    活費為10,991元，債務人一家6 口每月之最低生活費即需65
    ,946 元 ，此顯非債務人之配偶所得獨力負擔，是以債務人
    提列每月之最低生活支出19,000元，比對其家中生活費及所
    需扶養之親屬等情觀之，應屬合理，債務人將其所得餘額全
    數提為更生方案之每月清償額，其條件核屬公允、適當、可
    行。本院司法事務官復調查債務人之更生方案並無消費者債
    務清理條例第63條、第64條第2 項所定不應認可更生方案之
    消極事由，乃逕依同條例第64條第1 項裁定予以認可債務人
    所提更生方案，並依同條例第62條第2 項酌定其生活限制，
    經核並無不合。
三、又按更生方案之最終清償期，自認可更生方案裁定確定之翌
    日起不得逾6 年，同條例第53條第2 項第3 款定有明文。雖
    同條款但書規定，但有特別情事者，得延長為8 年。然此延
    長為8 年之立法目的乃在顧及債務人之清償能力，避免更生
    方案訂定之最終清償期過短，致債務人每期應給付之金額過
    高而無力履行，始規定有延長之必要（參見本條款之立法理
    由），是本條款之目的在將原為6 年之清償額，由債務人自
    己於其所提更生方案平攤為8 年給付，非謂增加2 年之給付
    額，更非謂法院有權命將更生方案之履行期限強制延長為8
    年，此由消費者債務清理條例施行細則第27條規定「債務人
    提出之更生方案最終清償期逾6 年者，應表明無法於6 年內
    清償之特別情事」亦可得而知。況更生方案如不予認可，依
    本條例規定只有開始清算一途，而債務人名下並無財產，換
    言之，即無清算財團，若進行清算程序，對債權人更為不利
    。從而，異議人主張更生方案應提高償還金，並延長為8 年
    等情，非有理由，應予駁回。
四、爰依民事訴訟法第240 條之4 第3 項裁定如主文。
中    華    民    國    98    年    2     月    27    日
                     民事庭法      官  郭宜芳
上為正本係照原本作成
如不服本裁定，應於裁定送達後10日內，以書狀向本院提出抗告
，並繳納抗告費新臺幣1千元
中    華    民    國    98    年    2     月    27    日
                            書  記  官  王聖源


司法院資訊處製作；財團法人民間司法改革基金會備份。
